【裁判字號】    97,上易,287
【裁判日期】    970520
【裁判案由】    竊盜
【裁判全文】
臺灣高等法院高雄分院刑事判決         97年度上易字第287號
上  訴  人  乙○○
即  被  告
上列上訴人因竊盜案件，不服臺灣高雄地方法院96年度簡上字第
936 號中華民國97年1 月30日第一審判決（起訴案號：臺灣高雄
地方法院檢察署96年度偵字第4155號），提起上訴，本院判決如
下：
    主  文
原判決撤銷。
乙○○犯竊盜罪，處有期徒刑拾壹月，減為有期徒刑伍月又拾伍
日，如易科罰金，以新臺幣壹仟元折算壹日；扣案之塑膠管壹支
沒收。
    事  實
一、乙○○於96年1 月30日3 時50分許，駕駛VG-0257 號自用小
    客車，行經高雄市三民區○○○路與力行路口，見甲○○所
    有之車牌號碼YV－1503號自用小貨車停在該處，竟意圖為自
    己不法之所有，持塑膠管竊取甲○○所有該自用小貨車內之
    92無鉛汽油20公升，得手後欲將上開竊得之汽油20公升1桶
    ，置放在其所有之車牌號碼VG－02 57 號自用小客車右前座
    之際，因形跡可疑，為巡邏至該處之警員當場查獲，並扣得
    92無鉛汽油20公升1 桶、塑膠管1 支。
二、案經高雄市政府警察局移送臺灣高雄地方法院檢察署檢察官
    聲請簡易判決處刑。
    理  由
壹、程序部分
    卷附高雄市政府警察局保安大隊迅雷中隊緝獲竊盜照片六張
    ，包括被告遭查獲時車內有鐵鎚及塑膠管，及被告所駕駛VG
    -0257 自小客車遭查獲時內部之照片，係由攝影設備拍攝所
    得，因照相、攝影係屬機械性記錄特徵，也就是認識對象的
    是照相、攝影鏡頭，透過鏡頭形成的畫面映寫入膠卷，然後
    還原於照相紙上，故照相中不含有人的供述要素，再現實情
    形與作為傳達結果的照相、攝影，在內容上的一致性是透過
    機械的正確性來加以保障的，在照相、攝影中，並不存在人
    對現實情形的知覺、記憶，在表現時經常可能發生的錯誤（
    如知覺的不準確、記憶隨時間推移而發生的變化），故照相
    當然是非供述證據。易言之，上開卷附照片部分，乃到場處
    理之警員，依機械之方式所留存之現場影像，並非供述證據
    ，無傳聞法則適用，具有證據能力。
貳、實體部分
一、訊據上訴人即被告乙○○矢口否認有何竊盜犯行，辯稱：遭
    查獲之汽油係我向地下油行購買的，警員只因為我有犯罪前
    科就帶我到保安大隊接受訊問，案發當時我在現場抽菸並非
    偷汽油云云，經查：
  (一)被告如何於上開時、地竊取92無鉛汽油被查獲之事實，業據
    證人查獲警員蕭進龍於原審結證稱：「（查獲的經過？）那
    天在巡邏，巡邏到高雄市三民區○○○路與力行路口那邊，
    剛好巡邏到那邊的時候剛好有看到一個人在被害人車子的那
    個地方鬼鬼祟祟的，我們就把巡邏車開過去盤檢被告，當時
    被告的車子上面有十幾桶汽油，我查被告的前科有竊盜的前
    科，我們就懷疑油是被告偷的，被告說不是他偷的，我們就
    到現場查看有無車子的油箱蓋被打開的，就發現被害人的油
    箱蓋被打開，當天晚上我們就通知被害人到現場，問被害人
    油箱蓋是自己打開的或者被人家打開的，被害人說是被人家
    打開的」「（你們當時有無發現被害人自小貨車的油箱蓋是
    被撬開的或者怎麼打開的？）當時油箱蓋都是完好的沒有撬
    開的痕跡，但是是放在輪子的上面」等語（見原審簡上卷97
    年1 月16日審判筆錄），甚為詳盡，核與證人即被害人甲○
    ○於原審所結證稱：「我的小貨車油箱蓋是有蓋著並上鎖，
    但蓋子很好打開」「油箱蓋沒有被撬開的痕跡，但有被打開
    放在輪子的旁邊」「在現場被告離我的車子二、三大步」「
    汽油我都加800 元，都是92無鉛汽油，差不多30公升左右，
    預備油大約6 公升左右」等語相符（見原審簡上卷97年1 月
    16 日 審判筆錄），並有現場照片及贓物認領保管單在卷可
    證。
  (二)被告雖辯稱其於被查獲當時車上所有之汽油均是向地下油行
    購買，惟被告就其究係向何處地下油行購買，於96年1 月30
    日第1 次警詢時供稱：「我車上另8 桶及右前座底下之1 桶
    汽油，都是我於96年1 月29日下午18時左右，到高雄市○○
    區○○路一家地下油行購買」等語（見警詢卷第2 頁），然
    經警員帶其前往查證，被告所指購買汽油之地為高雄市○○
    區○○路與水源路口一處尚未完工之公園，根本並無地下油
    行，被告即改稱：「所稱地下油行是一部三噸半貨車，貨車
    上載有92及95兩大箱無鉛汽油在該處販賣，車號及車籍都不
    知道」等語（見同上警詢卷第5 頁），同日檢察官訊問時復
    改稱：是我向鳳山市○○路○○路附近的地下油行購買的等
    語（見偵查卷第8 頁），被告同日3 次說法完全不同，顯見
    被告所辯不實，該地下油行根本不存在；再就被告於96年1
    月30日遭查獲之塑膠管有濃重之汽油味，業據警員蕭進龍於
    原審證稱：「（當時你們聞塑膠管的味道是什麼味道？）就
    是九二無鉛汽油的味道，而且我們也有聞那桶汽油的味道，
    那桶汽油的味道與塑膠管的味道是一樣的」等語甚詳（見原
    審簡上卷97年1 月16日審判筆錄），惟被告於偵查中卻供稱
    塑膠管是作為其臭豆腐攤吸食沙拉油之用，然沙拉油與92無
    鉛汽油之味道顯然截然不同，若被告將塑膠管作為吸食沙拉
    油之用，斷無可能再作為吸92無鉛汽油使用，顯現被告之辯
    詞不足採信。
  (三)案發當天被告就為何駕車停在高雄市○○○路與力行路口，
    雖另辯稱：是因當天豆腐賣完了，要去九如路尾鼓山區內惟
    那邊的大盤購買，一次要買四百塊，我在正義路、光明路、
    鳳山等四個地點在賣，我將車停在中華二路、力行路口那邊
    要抽煙，大盤要三點才要賣云云，惟被告另供稱：「我去六
    合夜市吃完點心才要去大盤那邊，臨時想抽菸就停車」、「
    「我發現開錯路了才又轉彎回來，我那邊的路沒有很熟」等
    語（見原審簡上卷第64至65頁），然若如被告所言其經營四
    處臭豆腐攤要前往向大盤購買豆腐，被告勢需時常向大盤補
    貨，其對當地地形必定相當熟悉，但被告卻稱其不熟悉當地
    的路況而開錯路，此顯與常情有違，矧被告供稱其有經營四
    、五處臭豆腐攤，但於檢察官偵查時經警員於96年2 月27日
    晚間帶其前往查證所謂之多處豆腐攤時（偵卷第22頁），被
    告僅能指述一處豆腐攤（高雄市○○區○○路101 巷口之天
    公廟豆腐攤，編號）有在營業，另一處高雄縣鳥松鄉○○
    村○○路之臭豆腐並未營業，且其招牌根本並非臭豆腐（編
    號），被告並稱其餘兩處豆腐攤，一處於96年1 月6 日即
    結束營業，一處於半年前即已收起來，故被告所稱查獲時之
    96年1 月30日其有經營四處豆腐攤之說詞顯有不實；另被告
    就96年1 月30日之行程，既稱該賣豆腐之大盤商是在凌晨3
    時開門，若其欲前往購買豆腐，大可直接開往該大盤處購買
    並休息，被告卻停留於本件案發地點迄凌晨3 時50分許遭警
    查獲，故被告上開所辯顯均不實在。
  (四)綜上所述，被告上開所辯顯均係事後卸責之詞，不足採信，
    本件事證明確，被告竊盜之犯行堪以認定。
二、核被告乙○○持塑膠管竊取被害人所有92無鉛汽油20公升之
    行為，係犯刑法第320 條第1 項之竊盜罪。
三、原審對被告乙○○予以論罪科刑，固非無見，惟查本件據證
    人即查獲警員蕭進龍於原審證稱：發現被告的時候，被告身
    上沒有攜帶什麼工具，工具都是在被告的車子的後行李箱裡
    面等語（見原審簡上卷第59頁），且被害人油箱蓋亦未遭破
    壞，又無証據証明在車上放置鐵鎚，目的在作為行竊工具，
    顯見被告行竊時，並未攜帶有足供作為兇器使用之鐵鎚，而
    係以扣案之塑膠管為之，原審依刑法第321 條第1 項第3 款
    之攜帶兇器竊盜論處，尚有未合，被告上訴意旨否認犯罪，
    雖無理由，惟原判決既有上開可議，仍應由本院將原判決予
    以撤銷改判；審酌被告正值青壯年紀，不思以正當途徑賺取
    所得，竟竊取他人財物，且犯後猶飾詞狡辯，未見悔意，惟
    念其所竊財物，價值尚非鉅大等一切情狀，量處有期徒刑11
    月。又本件被告之竊盜犯行係在96年4 月24日以前，合於中
    華民國96年罪犯減刑條例第3 條第1 項第15款規定，是依法
    減其宣告刑2 分之1 ，並諭知易科罰金之折算標準。扣案之
    塑膠管既係作為被告供本件竊盜犯罪所使用，且為被告所有
    ，爰依刑法第38條第1 項第2 款規定，宣告沒收。
據上論斷，依刑事訴訟法第369 條第1 項前段、第364 條、第29
9 條第1 項前段，刑法第320 條第1 項、第41條第1 項前段、第
38條第1 項第2 款、中華民國96年罪犯減刑條例第2 條第1 項第
3 款，第7 條第1 項、第2 項、第9 條，判決如主文。
本案經檢察官郭振昌到庭執行職務。
中    華    民    國    97    年    5     月     20    日
                  刑事第三庭    審判長法  官  周賢銳
                                      法  官  黃仁松
                                      法  官  黃憲文
以上正本證明與原本無異。
不得上訴。
中    華    民    國    97    年    5     月     20    日
                                      書記官  施耀程
附錄本件判決論罪科刑法條：
中華民國刑法第320條第1項
（普通竊盜罪）
意圖為自己或第三人不法之所有，而竊取他人之動產者，為竊盜
罪，處5 年以下有期徒刑、拘役或5 百元以下罰金。


司法院資訊處製作；財團法人民間司法改革基金會備份。
